臺灣臺中地方法院刑事判決　　　　　　　　　　　　　九十四年度訴字第八三八號
　　公　訴　人　臺灣臺中地方法院檢察署檢察官
　　被　　　告　乙○○
　　指定辯護人　本院公設辯護人甲○○
右列被告因強盜等案件，經檢察官提起公訴（九十四年度偵字第二○一二號），本院
判決如左：
    主    文
乙○○共同未經許可，持有可發射子彈具有殺傷力之改造玩具手槍，處有期徒刑壹年
貳月，併科罰金新臺幣陸萬元，罰金如易服勞役，以新臺幣玖佰元即銀元佰元折算
壹日，扣案之可發射子彈具有殺傷力之改造玩具手槍壹支（槍枝管制編號：0000
000000號）、改造子彈（具直徑八點一釐米金屬彈頭）顆，均沒收。又共同
意圖為自己不法之所有，攜帶兇器，以強暴、脅迫，至使不能抗拒，而取他人之物，
處有期徒刑柒年肆月，扣案之改造手槍壹支（槍枝管制編號：0000000000
號），沒收之。應執行有期徒刑捌年，併科罰金新臺幣陸萬元，罰金如易服勞役，以
新臺幣玖佰元即銀元佰元折算壹日，扣案之可發射子彈具有殺傷力之改造玩具手槍
壹支（槍枝管制編號：0000000000號）、改造子彈（具直徑八點一釐米金
屬彈頭）顆，均沒收。
    犯罪事實
一、乙○○於於民國九十三年十一月初某日，在臺中市○○路某不知名之網咖店前，
    向綽號「阿明」真實姓名年籍不詳之成年男子，以新臺幣（下同）五萬元之代價
    ，購買可發射子彈具有殺傷力之改造玩具手槍一支（槍枝管制編號：00000
    00000號）及具有殺傷力具直徑八點一釐米金屬彈頭之改造子彈四顆（其中
    一顆經送鑑驗射擊，已不具殺傷力），乙○○旋即將之藏放在其位於臺中市南屯
    區○○○街二三五號五樓之九之住處，未經許可而持有具殺傷力之改造玩具手槍
    一支及子彈四顆。嗣於九十四年一月十七日，乙○○與丙○○（嗣通緝到案後，
    本院另行審結）因缺錢花用，其二人基於強盜取財之犯意聯絡，由乙○○先至前
    開住處取出其所有之上開改造玩具手槍一支及西瓜刀一把（未扣案）等兇器，再
    由乙○○預藏攜帶該改造玩具手槍一支，丙○○預藏攜帶西瓜刀一把，於九十四
    年一月十七日凌晨三、四時許，在臺中市○○區○○路及文心路口，攔下由丁○○所駕駛之車牌號碼二Ｑ─七七九號營業小客車，乙○○坐在副駕駛座上，丙○○則坐於後座，偽稱要丁○○載其二人至臺中市○○路之麥當勞餐廳附近，嗣於
    同日三時四十五分許，丁○○駕駛上開營業小客車載乙○○二人至臺中市○○路
    之麥當勞餐廳附近時，乙○○再佯稱要丁○○將車右轉開至臺中市○○○街三三
    ○號之巷內停車，嗣丁○○不疑有他將車開至該處停車時，丙○○即自後座以右
    手持西瓜刀架住丁○○頸部，並嚇令丁○○：「不要動，把身上的東西都拿出來
    」等語，乙○○則以右手自腰際取出藏放之改造玩具手槍轉身抵住丁○○右側腰
    部，其二人以此強暴脅迫方式，至使丁○○不能抗拒而告知乙○○、丙○○二人
    財物藏放位置，丙○○即依丁○○所述，自行取走丁○○所有置於前座置物箱內
    之ＯＫＷＡＰ牌行動電話一支及零錢盒內之紙鈔、硬幣共計約六、七百元，乙○○及丙○○取得上開財物後，無意取得該營業小客車，然為避免丁○○開車自後
    追趕，即命丁○○下車，丙○○再自後座出來進入駕駛座內發動該營業小客車載
    乙○○沿軍功路往軍福路方向逃逸，嗣確定丁○○無法追趕後即將該營業小客車
    棄置路旁離去，乙○○、丙○○二人強盜所得現金由丙○○取走，手機則由乙○○取得後變賣（陳正達任店員之博捷通訊行）。嗣經警於九十四年一月二十日凌
    晨二時三十分許，在臺中市○○區○○路與綏遠街交岔路口查獲，並扣得乙○○
    所有可發射子彈具有殺傷力之改造玩具手槍一支（槍枝管制編號：000000
    0000號）及具有殺傷力之改造子彈（具直徑八點一釐米金屬彈頭）四顆（其
    中一顆經送鑑驗射擊，已不具殺傷力）。
二、案經臺中市警察局第五分局報請臺灣臺中地方法院檢察署檢察官偵查起訴。
    理    由
一、訊據被告乙○○對於右揭事實均坦承不諱，並據證人丁○○於警詢及本院審理時
    證述明確，且有照片八張、扣押物品清單四份、讓渡來源切結書二份、顧客手機
    出售單、通聯紀錄查詢單各一份附卷可稽，復有扣案之可發射子彈具有殺傷力之
    改造玩具手槍一支（槍枝管制編號：0000000000號）及具有殺傷力之
    改造子彈（具直徑八點一釐米金屬彈頭）四顆（其中一顆經送鑑驗射擊，已不具
    殺傷力）可資佐證。前開扣案之槍彈經送內政部警政署刑事警察局鑑定，認：「
    一送鑑改造手槍壹枝（槍枝管制編號0000000000），認係由仿ＷＡＬ
  ＴＨＥＲ廠ＰＰＫ／型半自動手槍製造之玩具手槍換裝土造金屬槍管而成之改造
    手槍，機械性能良好，可擊發適用子彈，認具殺傷力。二送鑑改造子彈肆顆，認
    均係土造子彈（具直徑８．１ｍｍ金屬彈頭），經取樣壹顆試射，可擊發，認具
    殺傷力。」，有內政部刑事警察局九十四年二月十九日刑鑑字第○九四○○一七
    四二三號鑑定書附卷可稽。被告自白核與事實相符，事證明確，其犯行洵堪認定
    。
二、被告乙○○持以犯強盜取財罪所用之可發射子彈具有殺傷力之改造玩具手槍一支
    及西瓜刀一把，客觀上足對人之生命、身體安全構成威脅，均具有危險性，屬兇
    器無疑。查被告乙○○於九十三年十一月初迄九十四年一月二時日犯未經許可持
    有改造手槍罪後，槍砲彈藥刀械管制條例第十一條第四項業於九十四年一月二十
    六日修正公布修正刪除該條並改列於修正後槍砲彈藥刀械管制條例第八條第四項
    ，同年一月二十九日施行，其最輕本刑由一年以上七年以下有期徒刑修正為三年
    以上十年以下有期徒刑，是被告犯後法律已有變更，比較新舊法之結果，以舊法
    有利於被告，依刑法第二條第一項但書之規定，應適用最有利於被告之舊法，即
    行為時之修正前槍砲彈藥刀械管制條例第十一條第四項處罰；至槍砲彈藥刀械管
    制條例第十二條第四項則未修正，是被告乙○○此部分持有改造子彈犯行，自應
    適用裁判時之法律，尚不發生新舊法比較問題。故核被告乙○○所為，係犯修正
    前槍砲彈藥刀械管制條例第十一條第四項之未經許可持有可發射子彈具有殺傷力
    之改造手槍罪、第十二條第四項之未經許可持有子彈罪及刑法第三百三十條第一
    項之攜帶兇器強盜罪。被告乙○○與丙○○二人，就所犯攜帶兇器強盜罪間；及
    被告乙○○於強盜取財過程中，就作案用之上開改造玩具手槍之持有行為與被告
    丙○○間，均有犯意聯絡，行為分擔，均為共同正犯。被告乙○○以一購買槍彈
    而同時持有之行為，違反修正前槍砲彈藥刀械管制條例第十一條第四項之未經許
    可持有可發射子彈具有殺傷力之改造手槍罪名及槍砲彈藥刀械管制條例第十二條
    第四項之未經許可持有子彈罪名，為想像競合犯，應依刑法第五十五條之規定，
    從一重之違反修正前槍砲彈藥刀械管制條例第十一條第四項之未經許可持有可發
    射子彈具有殺傷力之改造手槍罪處斷。被告乙○○所犯未經許可持有可發射子彈
    具有殺傷力之改造手槍罪與攜帶兇器強盜罪間，犯意各別，罪名不同，應予分論
    併罰。按未經許可，持有槍、彈罪，其持有之繼續，為行為之繼續，至持有行為
    終了時，均論為一罪，不得割裂。若以之犯他罪，兩罪間之關係如何，端視開始
    持有之原因為斷，如早已非法持有槍、彈，後另起意犯罪，或意圖犯甲罪而持有
    槍、彈，卻持以犯乙罪，均應以數罪併罰論處；必因意圖犯某罪而持有槍、彈，
    後果以之犯該罪，兩罪間始有牽連犯之適用。（最高法院九十三年度臺上字第二
    八一○號判決、九十三年度臺上字第二三九三號判決及九十年度臺上字第三二七
    ○號判決意旨參照），查被告乙○○係因綽號「阿明」之成年人交付用以抵債而
    未經許可持有可發射子彈具有殺傷力之改造手槍及子彈，其未經許可持有改造槍
    彈本意並非為犯本件攜帶兇器強盜犯行，且被告乙○○係於九十四年一月十七日
    丙○○提議後始起意並回家攜帶其所持有之改造玩具手槍參與本件攜帶兇器強盜
    之犯行，是其於九十三年十一月初未經許可持有改造玩具手槍及改造子彈時，亦
    無可能料想於二個月後，會與被告丙○○共謀為本件強盜犯行，顯見被告乙○○
    之後與被告丙○○共同攜帶兇器強盜犯行係另行起意甚明，揭諸上開最高法院判
    決意旨及說明，其所犯攜帶兇器強盜犯行與其未經許可持有可發射子彈具有殺傷
    力之改造手槍犯行，自無方法目的或原因結果之牽連關係，公訴人認被告乙○○
    所犯上開二罪為牽連犯，應依刑法第五十五條之規定從一重處斷，容有誤會，併
    此敘明。爰審酌被告乙○○之素行、犯罪之動機、手段、持有槍、彈之數量，及
    其等所為之強盜行為，目無法紀，除侵害他人之財產法益外，亦危及他人之人身
    安全，且易因行為失控而生傷亡之情事，被害人於被侵害之際，精神及心理必處
    於極度不安、恐懼之狀態，及被告乙○○犯後顯有悔意並坦承犯行，且已賠償被
    害人而與被害人達成和解等一切情狀，分別量處如主文所示之刑，並定其應執行
    之刑，及就併科罰金刑部分諭知易服勞役折算之標準。扣案之被告乙○○所有持
    用以犯本件加重強盜取財罪之改造玩具手槍一支（槍枝管制編號：000000
    0000號）、改造子彈（具直徑八點一釐米金屬彈頭）三顆（鑑驗時已試射一
    顆，餘三顆），為違禁物，應依刑法第三十八條第一項第一款規定宣告沒收；至
    原扣案之另一顆子彈，因鑑驗試射，已不具子彈之外型及功能，而成待廢棄之物
    ，爰不為沒收之諭知；另被告所有供被告丙○○持以共同強盜取財所用之西瓜刀
    一把並未扣押，為免將來執行上之困難，亦不為沒收之諭知；又扣案之類似武士
    刀一把、鋁棒二支，固為被告乙○○所有之物，惟並無證據足以證明被告等有上
    開物品作為犯罪之用，且非違禁物，自不得諭知沒收，附此敘明。
據上論斷，應依刑事訴訟法第二百九十九條第一項前段，修正前槍砲彈藥刀械管制條
例第十一條第四項、槍砲彈藥刀械管制條例第十二條第四項，刑法第二條第一項但書
、第十一條前段、第二十八條、第三百三十條第一項、第五十五條、第五十一條第五
款、第四十二條第二項、第三十八條第一項第一款、第二款，罰金罰鍰提高標準條例
第二條，現行法規所定貨幣單位折算新臺幣條例第二條，判決如主文。
中      華      民      國      九十四      年    四    月    二十九    日
                                    臺灣臺中地方法院刑事第六庭
                                        審判長法  官  簡  源  希
                                              法  官  鄧  敏  雄
                                              法  官  戴  博  誠
右正本證明與原本無異。
如不服本判決，應於送達後十日內向本院提出上訴狀（須附繕本），上訴於臺灣高等
法院臺中分院。
                                              書記官
中      華      民      國      九十四      年    四    月    二十九    日
【附錄論罪科刑法條】
刑法第三百三十條第一項：
犯強盜罪而有第三百二十一條第一項各款情形之一者，處七年以上有期徒刑。
修正前槍砲彈藥刀械管制條例第十一條第一項、第四項：
未經許可，製造、販賣或運輸第四條第一項第一款所稱其他可發射金屬或子彈具有殺
傷力之各式槍砲者，處五年以上有期徒刑，併科新臺幣一千萬元以下罰金。
未經許可，持有、寄藏或意圖販賣而陳列第一項所列槍砲者，處一年以上七年以下有
期徒刑，併科新臺幣七百萬元以下罰金。
槍砲彈藥刀械管制條例第十二條四項：
未經許可，持有、寄藏或意圖販賣而陳列子彈者，處五年以下有期徒刑，併科新臺幣
三百萬元以下罰金。
